【裁判字號】    92,上訴,1931
【裁判日期】    920904
【裁判案由】    毒品危害防制條例
【裁判全文】
臺灣高等法院刑事判決                          九十二年度上訴字第一九三一號
    上  訴  人  甲○○
    即  被  告
    選任辯護人  邱鎮北律師
                黃政雄律師
右上訴人因違反毒品危害防制條例案件，不服臺灣桃園地方法院九十一年度訴字第一
八二四號，中華民國九十二年四月二日第一審判決（起訴案號：臺灣桃園地方法院檢
察署九十一年度偵字第一一四五五號），提起上訴，本院判決如左：
    主  文
上訴駁回。
    事  實
一、甲○○明知ＭＤＭＡ（俗稱搖頭丸）業經毒品危害防制條例列為第二級毒品，竟
    於民國（下同）九十一年六月二十一日二十一時許，在桃園縣桃園市○○○街十
    四巷口附近，因綽號「小高」之姓名年籍不詳成年男子交付第二級毒品ＭＤＭＡ
    五十一顆委其販賣，其竟應允而收受前開第二級毒品ＭＤＭＡ五十一顆伺機販賣
    。適警方於九十一年六月二十一日二十三時許查獲張春源，經警向張春源查詢尚
    知何人持有更多第二級毒品ＭＤＭＡ，而獲知甲○○擁有第二級毒品ＭＤＭＡ，
    張春源即在警員之授意下，打電話予甲○○，向甲○○佯稱欲購買第二級毒品Ｍ
    ＤＭＡ，甲○○即基於與綽號「小高」男子共同販賣第二級毒品ＭＤＭＡ以營利
    之犯意聯絡，於電話中與張春源相約於九十一年六月二十二日十二時許，在桃園
    縣桃園市○○路特易購賣場內交易第二級毒品ＭＤＭＡ，嗣甲○○於約定之時間
    攜帶ＭＤＭＡ五十一顆（合計淨重十三．五公克）在特易購賣場一樓等候，即為
    警查獲而未遂，並當場扣得甲○○持有之第二級毒品ＭＤＭＡ五十一顆。
二、案經桃園縣警察局移送臺灣桃園地方法院檢察署檢察官偵查起訴。
    理  由
一、訊據上訴人即被告甲○○供承有於右揭時地持有第二級毒品ＭＤＭＡ五十一顆而
    為警查獲之事實，惟矢口否認有販賣第二級毒品ＭＤＭＡ之犯行，辯稱：該毒品
    係伊向綽號「小高」之男子買的，市價一顆要三百元，小高說買多可以算伊二百
    元，伊買來自己施用，並非要販賣，九十一年六月二十二日，伊正好跟小高買完
    搖頭丸後與伊女友在特易購賣場購物，張春源打電話予伊問伊在哪裡，伊說在特
    易購，張春源就說要來找伊，沒有說什麼事就約定見面，伊與張春源約定見面並
    不是要賣搖頭丸給張春源，以前也沒有賣過搖頭丸給他云云。經查：被告之警訊
    筆錄固記載：「我持有這些搖頭丸是要利用假日的深夜，在桃園市○○路與中正
    路口的世紀舞廳販賣予不特定人士，一顆搖頭丸是賣新臺幣三百元，而這些搖頭
    丸是我向一名綽號小高所購得的，小高的年籍資料我並不清楚，這些搖頭丸是我
    於九十一年六月二十一日二十一時，在桃園市○○○街十四巷口，以每顆代價二
    百元向他購買的，而事實上我受僱於小高，每個週末之前，他都會拿搖頭丸給我
    ，要我幫他販賣，而我也幫他販賣不只一次」等語，惟被告辯稱：警訊筆錄是警
    員寫完筆錄叫伊照唸，警員當時有恐嚇伊若不承認販賣，要連伊女友一起辦等語
    ，經原審法院傳訊被告女友即證人陳儷偵到庭證稱：「當時我坐在被告訊問的桌
    子旁邊，我有聽到訊問的過程，警察是先問完問題，再寫筆錄，叫被告再照筆錄
    上的念一次，被告念的內容跟之前警察問他問題時，他回答的內容有些不一樣，
    警察並說被告如果不承認他有販賣，就要連我一起辦」等語（見原審卷九十二年
    二月十一日訊問筆錄），而經原審法院當庭勘驗被告之警訊錄音帶，警員與被告
    問答之速度甚快，非似一邊做筆錄一邊錄音之情形（見原審卷同上筆錄）。按依
    刑事訴訟法第一百條之二準用同法第一百條之一第一項之規定，司法警察（官）
    詢問犯罪嫌疑人，除有急迫情況且經記明筆錄者外，亦應全程連續錄音，必要時
    ，並應全程連續錄影。本件被告之警訊筆錄既非全程連續錄音，且被告爭執其前
    開警訊筆錄之製作係遭警員恐嚇，亦有證人陳儷偵為證，則上開警訊筆錄內被告
    自白之任意性即值堪疑，雖不得為被告犯罪之不利證據。惟查：
(一)證人張春源於九十一年六月二十一日晚間為警查獲，經警員授意，而於九十一年
    六月二十二日打電話予被告表示欲購買第二級毒品ＭＤＭＡ，與被告相約於同日
    十二時許，在特易購賣場交易第二級毒品ＭＤＭＡ，並因而為警查獲等事實，業
    據證人張春源於原審法院審理時證稱：警察問伊有沒有人有更多的搖頭丸，伊只
    知道被告有，他問伊被告的特徵，伊就說給他聽，因伊知道被告身上有搖頭丸，
    就打電話跟被告約九十一年六月二十二日中午十二時在特易購賣場等，約的內容
    是『我跟他拿搖頭丸』，拿的價格等見面再說等語（見原審卷第二六頁、第二七
    頁），暨證人即查獲警員尤瑞萌於偵查時及原審法院調查時證稱：在九十一年六
    月二十一日有查獲張春源，本件是張春源稱欲購毒才釣被告出來，而在特易購賣
    場查獲等語（見偵查卷第二十七頁背面及原審卷第二三頁、第二四頁），被告雖
    以證人張春源僅是與伊相約見面，伊因好幾天沒有看到證人張春源，才與其相約
    云云，然查張春源經警查獲其違反毒品危害防制條例案件，而經警自張春源處獲
    知被告擁有第二級毒品ＭＤＭＡ，警員為便於查獲被告，張春源即在警員之授意
    下，打電話予被告佯稱購買第二級毒品ＭＤＭＡ，則張春源當無僅於電話中與被
    告相約見面而已，且若係因久未見面而特地相約，理應相約於可供談天敘舊之處
    所，何以竟擇於販賣日常用品之大賣場內為之，實有悖常情。又依被告及證人張
    春源之所供，彼等間前並無第二級毒品ＭＤＭＡ之買賣，是證人張春源施用之第
    二級毒品ＭＤＭＡ既非向被告所購買，則張春源縱供出被告擁有第二級毒品ＭＤ
    ＭＡ，並因而查獲被告本件意圖販賣第二級毒品ＭＤＭＡ之犯行，其亦無法依毒
    品危害防制條例第十七條之規定獲減刑寬典，是證人張春源顯非為藉以要求減輕
    其刑之寬典，而供出被告擁有第二級毒品ＭＤＭＡ，且又何以警員依證人張春源
    之所述而於上揭時地查獲被告持有第二級毒品ＭＤＭＡ五十一顆，益足徵證人張
    春源上揭所述於電話中與被告約定購買第二級毒品ＭＤＭＡ之情，核屬事實。而
    被告於九十一年六月二十二日中午如期依約出現於特易購賣場，且為警當場在其
    身上查獲第二級毒品ＭＤＭＡ五十一顆，該等自被告身上所查扣之毒品經送請法
    務部調查局鑑驗結果，發現均含有第二級毒品ＭＤＭＡ成分，合計淨重十三．五
    公克，此有法務部調查局調科壹字第０九一００四八二九一０號檢驗通知書乙紙
    附卷可稽（見偵查卷第二四頁），是被告斯時係因欲販賣第二級毒品ＭＤＭＡ予
    張春源，而攜帶數量高達五十一顆之第二級毒品ＭＤＭＡ，出現在與證人張春源
    相約交易之地，洵堪認定。
(二)被告雖辯稱：該ＭＤＭＡ係伊向綽號「小高」之男子買的，是作為自己施用的，
    並非要販賣云云，然查被告於偵查時供稱：ＭＤＭＡ（搖頭丸）五十一顆不是伊
    的，是綽號「小高」在九十一年六月二十一日晚上九點多於桃園市○○○街十四
    巷口交予伊的，他叫伊幫他賣，但伊沒有答應，而「小高」叫伊先帶著，考慮一
    下，所以伊才幫他保管，想說碰到面再還他等語（見偵查卷第十三頁背面、第十
    四頁正面、第十九頁背面、第二十頁）；嗣被告於原審法院審理時亦供承上揭於
    檢察官偵訊時所為之供述，係出於其自由意志而為之陳述（見原審卷第二二頁、
    第六一頁），且參酌被告與證人張春源相約交易第二級毒品ＭＤＭＡ之後，立即
    依約持上開數量高達五十一顆之毒品ＭＤＭＡ前往相約地點欲行交易，而若被告
    僅為供己施用，又何以一次即購買數量高達五十一顆之ＭＤＭＡ，並隨身攜帶如
    此數量之ＭＤＭＡ，況查被告於偵查時即供稱並無施用毒品ＭＤＭＡ之事實（見
    偵查卷第十四頁正面、第二０頁背面），是足認前揭五十一顆之第二級毒品ＭＤ
    ＭＡ顯係綽號「小高」之男子交付被告委其販賣無訛，而被告事後改稱該五十一
    顆毒品ＭＤＭＡ係伊向綽號「小高」之男子以每顆新台幣二百元購買供己施用云
    云，要係飾卸之詞，殊難採信。
    綜上各情，被告顯有欲販賣第二級毒品ＭＤＭＡ予證人張春源，惟因為警及時查
    獲致未能遂其販賣犯行，洵堪認定，其所辯各節，殊非可採，事證明確，被告犯
    行堪予認定。
二、按偵查犯罪之官員用以逮補犯罪人之手段，有先教唆其犯罪，俟其著手於實行即
    逕行加以逮捕之方法，此即所謂陷害教唆，依此方式查獲之犯罪，受誘發而實行
    犯罪行為之人究有無罪責，雖有謂行為人係因受警誘發始實行犯罪行為，認不成
    立犯罪，然查若行為人本有意遂行犯罪行為，適受誘發而實行犯罪行為，於此情
    形下，行為人既已著手其原所欲遂行之犯罪行為，因發生意外之障礙，而未能達
    成預期之犯罪結果，自應令其負未遂之責（參照最高法院八十七年度台上字第三
    二０六號判決、九十年度台上字第四０三八號判決及九十一年度台上字第一五七
    八號判決意旨）。本件被告受綽號「小高」之成年男子之託代為販賣第二級毒品
    ＭＤＭＡ，則被告本即有販賣第二級毒品ＭＤＭＡ之犯意，嗣證人張春源受警員
    之授意，打電話予被告，表示欲購買毒品ＭＤＭＡ，被告因而遂行其原欲販賣毒
    品ＭＤＭＡ之犯意，即與證張春源約定時、地欲交易毒品ＭＤＭＡ，雖欲交易之
    數量及金額尚未具體約定，但被告已依與證人張春源之電話要約攜毒品ＭＤＭＡ
    至約定地點欲行交易，被告顯已基於販賣第二級毒品ＭＤＭＡ之犯意而著手施行
    販賣第二級毒品之犯行，惟因此次犯行係因證人張春源配合警員查緝而向被告佯
    稱欲購買，證人張春源並無購買毒品之真意，加以被告此次販賣毒品之犯行，係
    在警方人員嚴密監控下，事實上不能真正完成買賣毒品之行為，毒品亦尚未交付
    予證人張春源，是自難認該次販賣犯行業已達既遂之階段，而應認係屬未遂階段
    。是核被告販賣業經列為毒品危害防制條例第二級毒品之ＭＤＭＡ而未遂之行為
    ，係犯毒品危害防制條例第四條第五項、第二項之販賣第二級毒品未遂罪，公訴
    人認被告基於意圖販賣第二級毒品ＭＤＭＡ以營利而持有毒品之犯意，而以每顆
    二百元之價格向綽號「小高」購入第二級毒品ＭＤＭＡ五十一顆後持有，而以被
    告係犯毒品危害防制條例第五條第二項之意圖販賣而持有第二級毒品罪嫌，惟查
    並無任何積極證據足證被告係基於意圖販賣營利而販入第二級毒品ＭＤＭＡ，或
    以每顆二百元之價格向綽號「小高」販入第二級毒品ＭＤＭＡ之事實，依前所述
    ，被告係受綽號「小高」之託代為販賣毒品ＭＤＭＡ，並非如公訴人所指訴係基
    於意圖販賣而持有毒品ＭＤＭＡ，嗣其進而實際著手於販賣毒品ＭＤＭＡ之行為
    而未遂，所為係犯毒品危害防制條例第四條第五項、第二項之販賣第二級毒品未
    遂罪，公訴意旨亦認被告持有毒品ＭＤＭＡ欲與人交易之事實，惟其認被告係犯
    上揭罪名，起訴法條，尚有未洽，應予變更。被告與綽號「小高」之成年男子間
    有犯意聯絡及行為分擔，均為共同正犯﹔被告意圖販賣而持有第二級毒品ＭＤＭ
    Ａ之低度行為，應為販賣第二級毒品ＭＤＭＡ之高度行為所吸收，不另論罪。又
    被告已著手實施販賣第二級毒品之犯行，因發生外界障礙，不能發生預期之犯罪
    結果，為未遂犯，依刑法第二十六條前段之規定，按既遂犯之刑度減輕其刑。原
    審以被告上揭犯行事證明確，援引毒品危害防制條例第四條第五項、第二項、第
    十八條第一項前段、刑法第十一條前段、第二十八條、第二十六條前段之規定，
    並審酌被告之素行，犯罪之動機、目的、手段，年僅十九歲，竟為圖牟利即販賣
    具成癮性、嚴重影響青少年健康之第二級毒品ＭＤＭＡ，因而所造成毒品泛濫、
    嚴重戕害青少年的身心健康影響至鉅及犯罪後態度等一切情狀，量處有期徒刑四
    年，並以扣案之第二級毒品ＭＤＭＡ五十一顆（合計淨重十三．五公克）係查獲
    之毒品，而依毒品危害防制條例第十八條第一項前段之規定，併予宣告沒收銷燬
    之，經核認事用法，並無不合，被告上訴意旨否認有販賣毒品ＭＤＭＡ犯行，而
    指摘原審判決不當，尚難認有理由，自應予駁回。
據上論斷，應依刑事訴訟法第三百六十八條，判決如主文。
本案經檢察官施慶堂到庭執行職務。
中      華      民      國    九十二    年      九      月      四      日
                              臺灣高等法院刑事第三庭
                                  審判長法  官  張  連  財
                                        法  官  林  明  俊
                                        法  官  張  傳  栗
右正本證明與原本無異。
如不服本判決，應於收受送達後十日內向本院提出上訴書狀，其未敘述上訴之理由者
並得於提起上訴後十日內向本院補提理由書（均須按他造當事人之人數附繕本）。
                                        書記官  秦  慧  榮
中      華      民      國    九十二    年      九      月      五      日
附錄：本案論罪科刑法條全文
毒品危害防制條例第四條
製造、運輸、販賣第一級毒品者，處死刑或無期徒刑；處無期徒刑者，得併科新台幣
一千萬元以下罰金。
製造、運輸、販賣第二級毒品者，處無期徒刑或七年以上有期徒刑，得併科新台幣七
百萬元以下罰金。
製造、運輸、販賣第三級毒品者，處五年以上有期徒刑，得併科新台幣五百萬元以下
罰金。
製造、運輸、販賣專供製造或施用毒品之器具者，處一年以上七年以下有期徒刑，得
併科新台幣一百萬元以下罰金。
前四項之未遂犯罰之。


司法院資訊處製作；財團法人民間司法改革基金會備份。
